【裁判字號】    98,抗,1684
【裁判日期】    981127
【裁判案由】    假扣押
【裁判全文】
臺灣高等法院民事裁定                  98年度抗字第1684號
抗  告  人  洪大建築有限公司
兼法定代理  甲○○
人
抗  告  人  乙○○
            丙○○
            甲○○
上列抗告人因與相對人兆豐國際商業銀行股份有限公司松南分公
司間假扣押事件，對於中華民國98年7月22日臺灣臺北地方法院9
8年度裁全字第4893號裁定，提起抗告，本院裁定如下：
    主  文
抗告駁回。
抗告費用由抗告人負擔。
    理  由
一、本件相對人（即債權人）於原法院聲請意旨略以：抗告人（
    即債務人）洪大建築有限公司（下稱洪大公司）向伊申辦借
    款，並邀同抗告人（即債務人）甲○○、乙○○、丙○○為
    連帶保證人。民國（下同）98年3月間，洪大公司財務困難
    遂向伊協議以分期方式清償案下所欠借款，並於同年4月17
    日簽立協議書。嗣洪大公司未依約償還每月應付款項及利息
    ，餘欠新臺幣（下同）3,990萬元本息，即視為全部到期。
    經伊於同年7月28日寄發存證信函催告，抗告人均置之不理
    ，且甲○○名下所有坐落高雄縣內門鄉○○○段0000-0000
    地號土地及乙○○名下所有坐落同段0000-0000地號土地均
    已於同年6月15日移轉於案外人李榮俊所有，顯有就其財產
    為不利益處分之情事，致日後有不能強制執行或甚難執行之
    虞，伊為保全債權，乃陳明供擔保補釋明之不足，聲請假扣
    押等語。
二、原裁定准相對人以800萬元或同面額之中央政府建設公債91
    年度甲類第四期債票為抗告人供擔保後，得對抗告人之財產
    在2,000萬元之範圍內為假扣押。抗告人如為相對人供擔保
    金2,000萬元或將相對人請求之金額提存後，得免為或撤銷
    假扣押。
三、抗告意旨略以：相對人既已同意伊延期還款，兩造應另行協
    商以資解決，況伊已依相對人之指示於98年7月底再償付20
    萬元，是相對人一面與伊達成協議、一面又向法院聲請假扣
    押，於法不合，顯屬不當。又甲○○曾將其名下所有坐落台
    南市○○區○○段675地號土地設定最高限額4,800萬元之抵
    押權予相對人，縱相對人終止兩造間借款3,970萬元（3,990
    萬元－20萬元）之契約，前開土地亦足供擔保系爭借款，自
    無假扣押之必要，且相對人未就本件假扣押之原因盡釋明之
    責，相對人對伊之財產聲請假扣押，顯非適法，爰求為廢棄
    原裁定等語。
四、按債權人就金錢請求或得易為金錢請求之請求，欲保全強制
    執行者，得聲請假扣押；假扣押非有日後不能強制執行或甚
    難執行之虞者，不得為之；請求及假扣押之原因應釋明之；
    前項釋明如有不足，而債權人陳明願供擔保或法院認為適當
    者，法院得定相當之擔保，命供擔保後為假扣押，民事訴訟
    法第522條第1項、第523條第1項、第526條第1項、第2項分
    別定有明文。釋明事實上之主張者，得用可使法院信其主張
    為真實之一切證據。但依證據之性質不能即時調查者，不在
    此限，民事訴訟法第284條亦有明定。是假扣押制度係為保
    全強制執行而設，故凡假扣押之聲請，必須有將來不能執行
    或執行困難之虞，始得為之。所謂不能強制執行，如債務人
    浪費財產，增加負擔，或就其財產為不利益之處分，將成為
    無資力之情形等是；所謂恐難執行，如債務人將移住遠方或
    逃匿是也。若債權人就其請求及假扣押之原因未予釋明，法
    院尚且不得命供擔保後為假扣押，遑論為准免供擔保之假扣
    押裁定。又假扣押為保全程序而非確定私權之訴訟程序，請
    求及假扣押之原因雖應釋明，但債權人本案債權是否確實存
    在，則非保全程序所應審認之事項（最高法院19年抗字第23
    2號判例、94年度台抗字第665號裁判意旨參照）。
五、查原法院係以相對人主張之上開事實，業據提出授信約定書
    、綜合授信契約書、連帶保證書、協議書、放款明細分戶帳
    、票據信用資料查覆等影本為證（原法院卷第5至20頁），
    已盡釋明之責，且相對人陳明供擔保以代釋明之不足，乃裁
    定准許相對人就抗告人之財產為假扣押，經核於法並無違誤
    。雖抗告人主張：相對人就本件假扣押之原因未盡釋明之責
    等語。惟所謂釋明，只要提出之證據方法，使法院得生薄弱
    心證，可信大概如此即為已足，茲抗告人甲○○、乙○○已
    於98年6月15日，分別將渠等名下所有高雄縣內門鄉○○○
    段0000-0000地號及同段0000-0000地號土地，以買賣為原因
    ，移轉登記予李榮俊所有，有相對人提出之財政部臺北市國
    稅局財產歸屬資料清單及土地登記謄本等影本附卷可稽，足
    認抗告人有將其財產為不利益處分之情事，致相對人有日後
    不能強制執行或甚難執行之虞。至抗告人辯稱：甲○○曾將
    其名下所有坐落台南市○○區○○段675地號土地設定最高
    限額4,800萬元之抵押權予相對人，已足供擔保系爭借款
    3,970 萬元，本件自無假扣押必要等語。惟相對人對洪大公
    司之債權為消費借貸債權、相對人對於甲○○之債權係基於
    保證契約所生之債權，二者法律關係不同，相對人自有選擇
    執行之權，且民事訴訟法第522條第2項既准許對於未到期之
    債權請求假扣押，則對於甲○○之債權更可准許相對人對之
    聲請假扣押，而無需釋明抵押擔保品有不足清償債務之虞，
    始有保全必要，是抗告人上開主張，洵屬有誤，尚難憑採。
    另抗告人主張：相對人既已同意伊延期還款，兩造應另行協
    商以資解決等語，惟其核係實體爭執事項，屬本案判決之問
    題，非本件保全程序所能審究，附此敘明。是原裁定准相對
    人供擔保後，得對抗告人之財產為假扣押，於法核無不合。
    抗告意旨指摘原裁定不當，求予廢棄，非有理由，應予駁回
    。
六、據上論結，本件抗告為無理由，爰裁定如主文。
中    華    民    國    98    年    11    月    27    日
                    民事第三庭
                        審判長法  官 林敬修
                              法  官 黃騰耀
                              法  官 吳青蓉
正本係照原本作成。
本裁定除以適用法規顯有錯誤為理由外，不得再抗告。如提起再
抗告，應於收受後10日內委任律師為代理人向本院提出再抗告狀
。並繳納再抗告費新台幣１千元。
中    華    民    國    98    年    11    月    30    日
                              書記官 吳碧玲

司法院資訊處製作；財團法人民間司法改革基金會備份。
